臺灣桃園地方法院刑事判決
111年度訴字第89號
                                     111年度原訴字第30號
公  訴  人  臺灣桃園地方檢察署檢察官 
被      告  程鎮濠



選任辯護人  郭明翰律師(法扶律師)
            張百欣律師(法扶律師)
被      告  湯博鈞




指定辯護人  鄒玉珍律師
上列被告因違反毒品危害防制條例案件，經檢察官提起公訴（11
0年度少連偵字第239號）及追加起訴（111年度少連偵字第51號
、111年度少連偵字第82號），本院判決如下：
    主  文
壹、丙○○共同犯販賣第三級毒品未遂罪，處有期徒刑拾月。扣案
    之iPHONE7手機壹支（含SIM卡壹張）沒收。
貳、湯博鈞共同犯販賣第三級毒品未遂罪，處有期徒刑壹年拾月
    。
參、扣案之毒品咖啡包拾包（驗餘淨重共四十九點五五零六公克
    ）沒收。
    事  實
一、丙○○與湯博鈞、少年余男、郭女(分別為民國96年3月生、96
    年10月生，真實姓名年籍均詳卷，另由本院少年法庭調查，
    無積極證據足認丙○○、湯博鈞知悉其等行為時未滿18歲)，
    均明知4-甲基甲基卡西酮係毒品危害防制條例第2條第2項第
    3款所列管之第三級毒品，不得販賣，竟共同基於販賣第三
    級毒品之犯意聯絡，先由少年郭女於110年5月5日前某日，
    在不詳地點，在網路播放平臺「抖音」之影片留言處，以「
    桃園支援的看自介」為暱稱，發送「桃園營！！！！！！nn
    161_10_11_密我唉居」之文字廣告，暗示販賣含有4-甲基甲
    基卡西酮第三級毒品咖啡包（下稱毒品咖啡包）。員警於11
    0年5月5日執行網路巡邏發現前揭廣告，即以通訊軟體「Ins
    tagram」與少年郭女（暱稱「ulfairy小恩」）聯繫，佯稱
    購買毒品咖啡包約定交易內容。嗣同日下午3時許，少年郭
    女以通訊軟體詢問丙○○是否可前往進行交易，丙○○應允後，
    遂告知湯博鈞及少年余男一同前往。於同日晚間7時許，由
    少年余男駕駛車牌號碼00-0000號自用小客車，搭載丙○○及
    湯博鈞，將攜毒品咖啡包10包（下稱本案毒品，驗餘淨重49
    .5506公克）至桃園市○○區○○街00號前交易，先由湯博鈞與
    佯裝購毒之員警交涉，丙○○再將本案毒品交與佯裝購毒之員
    警，且收受新臺幣4,000元對價現金，員警隨即表明身分而
    當場逮捕致販賣未遂，並扣得本案毒品及丙○○所有供本案所
    用之iPHONE7手機1支(含SIM卡1張，下稱本案手機)。
二、案經桃園市政府警察局大園分局報告臺灣桃園地方檢察署檢
    察官偵查起訴及追加起訴。
    理  由
壹、證據能力：
一、按被告以外之人於審判外之言詞或書面陳述，除法律有規定
    者外，不得作為證據；被告以外之人於審判外之陳述，經當
    事人於審判程序同意作為證據，法院審酌該言詞陳述或書面
    陳述作成時之情況，認為適當者，亦得為證據；當事人、代
    理人或辯護人於法院調查證據時，知有第159 條第1 項不得
    為證據之情形，而未於言詞辯論終結前聲明異議者，視為有
    前項之同意。刑事訴訟法第159 條第1 項及第159 條之5 分
    別定有明文。本判決下列所引用被告以外之人於審判外之陳
    述（含書面陳述），被告丙○○、湯博鈞及各辯護人於本院準
    備程序中均已同意上開證據具有證據能力（見訴卷第125頁
    ，原訴卷第32頁），而被告丙○○與湯博鈞、各辯護人、檢察
    官迄於言詞辯論終結前亦未就證據能力聲明異議，本院審酌
    上開證據資料作成時之情況，尚無違法、不當或顯不可信情
    況，認作為證據應屬適當，依刑事訴訟法第159 條之5 ，應
    認前揭供述證據均有證據能力。
二、本判決以下所引用之非供述證據，均與本件事實具有自然關
    聯性，且核屬書證、物證性質，又查無事證足認有違背法定
    程序或經偽造、變造所取得等證據排除之情事，復經本院依
    刑事訴訟法第164 條、第165 條踐行物證、書證之調查程序
    ，況檢察官、被告丙○○與湯博鈞及各辯護人對此部分之證據
    能力亦均不爭執，是堪認均具有證據能力。
貳、實體部分：
一、認定事實之理由及依據：
  ㈠上揭事實，業據被告丙○○與湯博鈞於偵訊、本院準備程序及
    審理中均坦承不諱（110少連偵239卷第179頁，111少連偵82
    第152頁，訴卷第124、190頁，原訴卷第31、90頁），並有
    證人即共犯少年余男於警詢、偵訊之證述（110少連偵239卷
    第79-91、305-306頁），證人即共犯少年郭女於警詢、偵訊
    之證述（110少連偵239卷第327-336、381頁）為佐，且有桃
    園市政府警察局大園分局110年5月5日職務報告（110少連偵
    239卷第9-10頁）、桃園市政府警察局大園分局110年5月5日
    搜索扣押筆錄、扣押物品目錄表（110少連偵239卷第49-53
    、117-121頁）、贓物領據（110少連偵239卷第55頁）、通
    訊軟體截圖照片（110少連偵239卷第129-134頁）、現場查
    獲照片、監視器畫面截圖照片（110少連偵239卷第135-137
    頁）、臺北榮民總醫院110年7月21日北榮毒鑑字第C0000000
    號毒品成分鑑定書㈠㈡（110少連偵239卷第195-197頁）、臺
    北榮民總醫院110年7月21日北榮毒鑑字第C0000000-Q號毒品
    純度鑑定書㈠㈡（110少連偵239卷第199-201頁）、桃園市政
    府警察局111年1月26日搜索扣押筆錄、扣押物品目錄表（11
    1少連偵82第65-69頁）在卷可稽，並有扣案本案毒品為證，
    足認被告丙○○與湯博鈞之自白與事實相符，應可採信。
  ㈡按販賣毒品係政府嚴予查緝之違法行為，且可任意分裝或增
    減其分量，各次買賣之價格，當亦各有差異，隨供需雙方之
    資力、關係之深淺、需求之數量、貨源之充裕與否、販賣者
    對於資金之需求如何即殷切與否，以及政府查緝之態度，進
    而為各種不同之風險評估，而為機動性之調整，因之販賣之
    利得，除經坦承犯行，或帳冊價量均記載明確外，委難察得
    實情，是縱未確切查得販賣賺取之實際差價，但除別有事證
    ，足認係按同一價格轉讓，確未牟利之情形外，尚難執此認
    非法販賣之事證有所不足。況且，販賣者從各種「價差」或
    「量差」或係「純度」謀取利潤方式，或有差異，然其所圖
    利益之非法販賣行為目的，則屬相同，並無二致；衡諸毒品
    取得不易，量微價高，依一般社會通念以觀，凡為販賣之不
    法勾當者，倘非以牟利為其主要誘因及目的，應無甘冒被查
    緝法辦重刑之危險，平白無端義務為該買賣之工作，是其販
    入之價格必較售出之價格低廉，而有從中賺取買賣差價牟利
    之意圖及事實，應屬符合論理法則，且不違背社會通常經驗
    之合理判斷。經查，被告丙○○與湯博鈞與喬裝員警交易毒品
    之過程，有前揭自白及證據資料為佐，是被告丙○○與湯博鈞
    主觀上具備營利意圖甚明。
  ㈢綜上，本案事證明確，被告丙○○與湯博鈞上開犯行堪以認定
    ，應予依法論科。
二、論罪科刑：
  ㈠論罪：
  1.核被告丙○○與湯博鈞所為，均係犯毒品危害防制條例第4 條
    第6 項、第3 項之販賣第三級毒品未遂罪。
  2.另起訴書及追加起訴書固均記載被告丙○○與湯博鈞與少年余
    男、郭女共犯本案販買毒品犯行，應適用兒童及少年福利與
    權益保障法第112條第1項前段。惟被告丙○○與湯博鈞均堅詞
    否認於本案時間知悉少年余男、郭女尚未滿18歲（訴卷第19
    0-192頁）。而少年余男於本案時間尚能駕車搭載被告丙○○
    與湯博鈞至毒品交易現場，觀諸全卷資料，亦未見少年余男
    、郭女於本案時間前向被告丙○○與湯博鈞表明未成年身分，
    或一般人自外觀即可發現少年余男、郭女為未成年人之積極
    證據，基於罪疑惟輕原則，尚難認本案有兒童及少年福利與
    權益保障法第112條第1項前段與少年共同犯罪之規定適用。
  ㈡被告丙○○、湯博鈞與少年余男、郭女就本案犯行有犯意聯絡
    與行為分擔，為共同正犯。
  ㈢刑之減輕事由：
  1.被告丙○○與湯博鈞客觀上已著手實施販賣第三級毒品犯行，
    然因員警自始即不具購買真意，事實上不能真正完成買賣，
    為未遂犯，爰依刑法第25條第2 項，按既遂犯之刑減輕之。
  2.被告丙○○與湯博鈞於偵查中及本院審理中均自白上開販賣第
    三級毒品未遂之犯行，已如前述，應依毒品危害防制條例第
    17條第2 項，減輕其刑，並依法遞減之。
  3.因被告丙○○之供述查獲本案共犯（共犯之真實姓名詳卷）乙
    節，有臺灣桃園地方檢察署甲○維生110少年偵239字第11190
    12591號函（訴卷第47頁）、桃園市政府警察局刑事警察大
    隊111年3月16日桃警刑大一字第1110007737號函及所附資料
    可稽（訴卷第67-118頁）。依前揭函覆內容，本案共犯固尚
    在偵辦中，然本案已有向本院聲請得搜索票（訴卷第69-70
    頁），足見本案毒品上游所涉犯罪事實，已因被告丙○○之積
    極陳述而有相當程度之顯明，是被告丙○○本案應有毒品危害
    防制條例第17條第1項規定之適用，爰依此規定減輕其刑。
  4.不另適用刑法第59條減刑之說明：
    按刑法第59條規定之酌量減輕其刑，必須犯罪另有特殊之原
    因與環境，在客觀上足以引起一般同情，認為即使予以宣告
    法定最低度刑，猶嫌過重者，始有其適用。此所謂法定最低
    度刑，固包括法定最低本刑；惟遇有其他法定減輕之事由者
    ，則應係指適用其他法定減輕事由減輕其刑後之最低度刑而
    言。倘被告別有法定減輕事由者，應先適用法定減輕事由減
    輕其刑後，猶認其犯罪之情狀顯可憫恕，即使科以該減輕後
    之最低度刑仍嫌過重者，始得適用刑法第59條規定酌量減輕
    其刑。經查，本案被告丙○○與湯博鈞販賣毒品犯行，經前述
    減輕事由減輕其刑後，法定最低刑度已大幅降低，實已無情
    輕法重之憾，被告丙○○與湯博鈞本案犯罪亦未見有何特殊原
    因與環境足以引起一般同情，當無再援引刑法第59條之規定
    減輕其刑之餘地，就此說明。
  ㈣本院審酌被告丙○○與湯博鈞明知毒品戕害人之身心健康至鉅
    ，且危害社會秩序，仍漠視毒品之危害性，著手販賣毒品予
    他人，助長毒品流通之危險，應予非難；惟考量被告丙○○與
    湯博鈞犯後坦承犯行，及客觀上為警及時查獲之危害程度，
    再兼衡本案動機、目的、手段、情節，及被告丙○○與湯博鈞
    自陳之家庭經濟狀況、智識程度（訴卷第192頁）、素行，
    暨檢察官、被告丙○○與湯博鈞、各辯護人之量刑意見等一切
    情狀，量處如主文所示之刑。
三、沒收：
  ㈠扣案之本案毒品為違禁物，皆應依刑法第38條第1 項宣告沒
    收。另裝盛上開毒品之外包裝袋，因依該等扣案物之狀態及
    現今所採行之鑑驗方法，仍會殘留微量毒品，難以與所附著
    之包裝袋析離，故應將之一體視為毒品，同依刑法第38條第
    1 項之規定宣告沒收。至於毒品鑑驗時所耗損之部分，因已
    用罄不存在，爰不宣告沒收。
  ㈡扣案之本案手機，係被告丙○○所有供本案販賣毒品所用之物
    ，爰依毒品危害防制條例第19條第1 項規定，於被告程鎮豪
    主文項下諭知沒收。
據上論斷，應依刑事訴訟法第299 條第1 項前段，判決如主文。
本案經檢察官乙○○提起公訴及追加起訴，檢察官林欣怡到庭執行
職務。
中　　華　　民　　國　　111 　年　　7 　　月　　13　　日
                  刑事第四庭  審判長法  官  黃柏嘉
                                    法  官  涂偉俊
                                    法  官  張羿正 
以上正本證明與原本無異。
如不服本判決應於收受判決後20日內向本院提出上訴書狀，並應
敘述具體理由。其未敘述上訴理由者，應於上訴期間屆滿後20日
內向本院補提理由書(均須按他造當事人之人數附繕本)「切勿逕
送上級法院」。 
                                    書記官  蔡宗豪
中　　華　　民　　國　　111 　年　　7 　　月　　13　　日
附錄本案論罪科刑法條：
毒品危害防制條例第4條
製造、運輸、販賣第一級毒品者，處死刑或無期徒刑；處無期徒
刑者，得併科新臺幣 3 千萬元以下罰金。
製造、運輸、販賣第二級毒品者，處無期徒刑或 10 年以上有期
徒刑，得併科新臺幣 1 千 5 百萬元以下罰金。
製造、運輸、販賣第三級毒品者，處 7 年以上有期徒刑，得併
科新臺幣 1 千萬元以下罰金。
製造、運輸、販賣第四級毒品者，處 5 年以上 12 年以下有期
徒刑，得併科新臺幣 5 百萬元以下罰金。
製造、運輸、販賣專供製造或施用毒品之器具者，處 1 年以上
7 年以下有期徒刑，得併科新臺幣 1 百 50 萬元以下罰金。
前五項之未遂犯罰之。